【裁判字號】    98,上訴,890
【裁判日期】    981103
【裁判案由】    毒品危害防制條例
【裁判全文】
臺灣高等法院臺南分院刑事判決         98年度上訴字第890號
上  訴  人  臺灣雲林地方法院檢察署檢察官
被      告  甲○○
選任辯護人  簡承佑律師
            張育誠律師
上列上訴人因被告違反毒品危害防制條例案件，不服臺灣雲林地
方法院98年度訴字第103號，中華民國98年7月14日第一審判決（
起訴案號：臺灣雲林地方法院檢察署97年度偵字第548號），提
起上訴，本院判決如下：
    主  文
上訴駁回。
    事  實
一、甲○○綽號「阿龍」，明知林義泓欲購買第一級毒品海洛因
    供己施用，竟基於幫助施用第一級毒品之犯意，先以電話聯
    絡真實姓名年籍不詳、綽號「阿賓」之成年男性友人，詢問
    購買海洛因事宜，經綽號「阿賓」成年男子告以另1販毒者
    之聯絡電話後，再撥打該電話聯繫，雙方約定交易地點後，
    甲○○乃於民國96年11月間某日晚上，駕車搭載林義泓，一
    同前往雲林縣斗六市「環球技術學院」附近，各出資新臺幣
    （下同）2,000元，合計共4,000元，當面向該綽號「阿賓」
    成年男子所介紹之不詳姓名成年男子購得1包海洛因，並於
    上車後，將所購得之海洛因均分為2包，其中1包交予林義泓
    ，自己則持有另1包。甲○○載送林義泓返回甲○○位於雲
    林縣斗南鎮○○里○○街150巷7號住處後，林義泓即自行騎
    乘機車返家，並即以不詳方法，在其位於雲林縣虎尾鎮三合
    里三合43號之住處，施用所購得之第一級毒品海洛因。嗣因
    警方獲悉林義泓涉嫌販賣海洛因，於97年1月28日下午4時40
    分許，在雲林縣虎尾鎮○○路「燦坤量販店」前，當場查獲
    林義泓，方循線查悉上情。
二、案經嘉義縣警察局竹崎分局報告臺灣雲林地方法院檢察署檢
    察官偵查起訴。
    理  由
壹、程序方面（證據能力之判斷）：
一、按被告以外之人於審判外之言詞或書面陳述，除法律有規定
    者外，不得作為證據，刑事訴訟法第159條第1項定有明文。
    證人林義泓、劉安祥、吳永裕於原審97年度訴字第240號被
    告林義泓違反毒品危害防制條例案件中之警詢筆錄，均為本
    件被告甲○○以外之人於審判外之言詞陳述，因被告及其辯
    護人不同意作為證據使用，又無符合例外得作為證據之情形
    ，依上開法律規定，證人林義泓、劉安祥、吳永裕上開警詢
    筆錄，自均不得作為被告是否成立犯罪之證據。
二、次按被告以外之人於審判外之陳述，雖不符合刑事訴訟法第
    159條之1至第159條之4之規定，但經當事人於審判程序同意
    作為證據，法院審酌該言詞陳述或書面陳述作成時之情況，
    認為適當者，亦得為證據；當事人、代理人或辯護人於法院
    調查證據時，知有第159條第1項不得為證據之情形，而未於
    言詞辯論終結前聲明異議者，視為有前項之同意，刑事訴訟
    法第159條之5亦有明文。本件除上開一之部分外，有關以下
    所引用之所有傳聞陳述或書面，檢察官、被告及辯護人業於
    本院審理時表明同意作為證據，本院審酌該等證據之作成或
    取得之狀況，並無非法或不當取證之情事，與本件待證事項
    間復具有相當之關聯性，以之為本件證據尚無不當，自得作
    為證據。
三、按被告之自白，非出於強暴、脅迫、利誘、詐欺、疲勞訊問
    、違法羈押或其他不正之方法，且與事實相符者，得為證據
    ，刑事訴訟法第156條第1項定有明文。次按訊問被告，應全
    程連續錄音；必要時，並應全程連續錄影。但有急迫情況且
    經記明筆錄者，不在此限。筆錄內所載之被告陳述與錄音或
    錄影之內容不符者，除有前項但書情形外，其不符之部分，
    不得作為證據。此等規定於司法警察官或司法警察詢問犯罪
    嫌疑人時，準用之。刑事訴訟法第100條之1第1項、第2項、
    第100條之2分別定有明文。經查，被告及其辯護人於原審準
    備程序中均辯稱：被告於97年1月30日之警詢筆錄有誘導訊
    問及未連續錄音情形，該次筆錄無證據能力云云。惟於原審
    審理程序中，檢察官已當庭捨棄以被告該次警詢筆錄為證據
    ，表示不予引用（原審卷第120頁），因此，被告於97年1月
    30日之警詢筆錄自不得作為被告是否成立犯罪之證據，自無
    須再探討該次警詢筆錄有無證據能力。
貳、有罪部分：
一、上揭犯罪事實，業據被告甲○○於偵查（偵卷二第183頁）
    、原審及本院審理時坦承不諱，核與證人林義泓於原審審理
    時證述情節相符（原審卷第178頁至第179頁）。參以被告既
    知悉林義泓欲購買海洛因供己施用，猶事先代為聯繫販毒者
    ，並駕車搭載林義泓前往斗六市「環球技術學院」附近，向
    綽號「阿賓」成年男子所介紹之不詳成年男子購買海洛因，
    被告顯然有幫助林義泓施用海洛因之犯意。而證人林義泓於
    當日購得海洛因後，旋即返家施用該海洛因，亦據其於本院
    審理時證述明確。從被告與證人林義泓對於該次如何由被告
    代為聯繫購毒過程、如何一同前往與販毒者約定之交易地點
    、購得毒品後如何處理毒品等細節，供述均一致之情形以觀
    ，堪認被告及證人林義泓所述均合於常理，可以採信。綜上
    所述，本件事證明確，被告幫助林義泓施用毒品海洛因之犯
    行，應堪認定。
二、按幫助犯係指幫助他人犯罪者，即以正犯犯罪為要件，至該
    正犯事後是否受刑罰執行，並不影響幫助犯之成立，一如正
    犯因犯後死亡或有特殊事由，經檢察官依刑事訴訟法第252
    條或第253條之規定不起訴處分，仍無礙幫助犯之成立。而
    施用毒品，經觀察勒戒後，有繼續施用傾向，予以強制戒治
    ，係為使具有成癮性之行為人有戒斷自新機會所設，並未改
    變施用毒品之犯罪本質，使已經成立之犯罪行為，不復存在
    。故施用毒品者雖僅受觀察勒戒處分，其幫助施用者仍具幫
    助他人犯罪之行為屬性，自仍應成立施用毒品之幫助犯（最
    高法院94年臺上字第5722號判決意旨參照）。本件被告明知
    證人林義泓欲施用第一級毒品海洛因，竟事先代為聯絡後，
    駕車搭載林義泓前往購買海洛因，藉此促進林義泓施用毒品
    海洛因犯行之遂行，而幫助正犯實行犯罪行為，應屬幫助他
    人犯罪之從犯。是核被告所為，係犯刑法第30條第1項、毒
    品危害防制條例第10條第1項之幫助施用第一級毒品罪。公
    訴意旨雖以「被告為協助林義泓取得海洛因，先於96年年底
    某日，搭載林義泓一同前往斗六環球技術學院，向真實姓名
    年籍不詳、綽號『阿賓』所介紹之人購買海洛因，而幫助林
    義泓販入海洛因」之事實，而認被告所為係犯毒品危害防制
    條例第30條第1項、第4條第1項之幫助販賣第一級毒品罪。
    然檢察官如此認定，僅以「被告搭載林義泓前往斗六環球技
    術學院購買海洛因等事，業據被告自承屬實，核與證人林義
    泓結證稱透過被告購買毒品等情若合符節。是被告上開自白
    ，與事實相符，應堪採信」為唯一論據。惟查，證人林義泓
    於歷次偵查及原審97年度訴字第240號被告林義泓違反毒品
    危害防制條例案件審理中，均未提及有意圖售出而販入毒品
    海洛因之情，反於原審審理時，明確證述該次購買之毒品海
    洛因是要供自己施用，只買幾千元，未告知被告購毒之目的
    為何等語（原審卷第178頁背面）。從而，既然林義泓該次
    購買之海洛因數量並不多，卷內也查無其他證據足認被告知
    悉林義泓有在販賣海洛因，是僅依證人林義泓上開證述，尚
    無從遽認林義泓該次購買毒品之目的是為了販賣，被告搭載
    林義泓前往斗六市環球技術學院附近，向綽號『阿賓』所介
    紹之不詳成年男子購買海洛因，是幫助林義泓販入海洛因。
    因此，檢察官此部分認定顯屬無據，其起訴法條尚有未洽，
    惟因其起訴之基本社會事實相同，法院自得予以審理，並變
    更起訴法條。被告幫助林義泓施用第一級毒品海洛因，為幫
    助犯，爰依刑法第30條第2項規定，按正犯之刑減輕之。
三、原審審理結果，認被告罪證明確，因予適用刑事訴訟法第29
    9條第1項前段、第300條，毒品危害防制條例第10條第1項，
    刑法第11條前段、第30條、第41條第1項前段，並審酌被告
    前有賭博及毒品觀察、勒戒之前科，素行並非良好，因受林
    義泓之託，而幫助林義泓取得毒品施用，屬被動受人要求，
    始為此犯罪行為，所用手段尚屬平和，且林義泓本身即為施
    用毒品之人，被告本件犯行所生危害並非嚴重，但促使他人
    得以施用毒品，助長施用毒品之惡習，究非可取，及被告犯
    後已就此部分坦承犯行之態度等一切情狀，量處有期徒刑6
    月，並諭知易科罰金之折算標準。本院經核，原判決此部分
    認事用法俱無不合，量刑亦稱妥適，上訴意旨認原判決量刑
    過輕云云。但查，毒品危害防制條例第10條第1項施用第一
    級毒品之法定刑為「處6月以上5年以下有期徒刑」，而被告
    有幫助犯減輕其刑之適用，原判決量處有期徒刑6月，相較
    於類似案情，並無失出或失入之情形，是此部分之上訴為無
    理由，應予駁回。
、無罪部分，即其餘公訴事實之判斷：
一、公訴意旨另以：被告甲○○明知海洛因係屬毒品危害防制條
    例第2條第2項第1款所稱之第一級毒品，非經許可不得販賣
    、轉讓。竟基於轉讓、販賣及幫助販賣第一級毒品海洛因之
    犯意，而為下列行為：
    (一)於95年4月間某日在雲林縣土庫鎮土庫橋旁，無償提供海
      洛因1小包與吳永裕施用。嗣於同年5月間復經由真實姓名
      年籍不詳之人，持海洛因至土庫橋交與劉安祥施用，而無
      償轉讓海洛因與劉安祥1次。又於同年6月間在不詳地點，
      無償提供海洛因1小包與劉安祥施用。因認被告此部分所
      為，均係犯毒品危害防制條例第8條第1項之轉讓第一級毒
      品罪，且此3次犯行為連續犯關係，應從一重處斷。
    (二)於96年6月間某日在不詳地點，以1,000元之價格，販售海
      洛因與撥打其當時持用之0000000000號手機（下稱0916號
      手機）之劉安祥1次。嗣又於97年1月22日13時許在雲林縣
      斗南鎮○○街7號附近，將海洛因4小包以3,500元之價格
      ，販售與林義泓。因認被告此部分所為，均係犯毒品危害
      防制條例第4條第1項之販賣第一級毒品罪，且此2次犯行
      應分論併罰。
    (三)於96年11月下旬將其所持用上開0916號手機，交付與林義
      泓使用，使林義泓得藉此販出海洛因與打電話至0916號手
      機之不特定人。後林義泓果因劉安祥撥打0916號手機，而
      於96年11月、12月間某日，在雲林縣虎尾鎮土庫大橋附近
      ，以1,000元之價格，販賣海洛因與劉安祥（林義泓此1販
      賣海洛因給劉安祥之犯行，業經原審97年度訴字第240號
      判處罪刑確定）。被告又基於幫助林義泓販賣海洛因之犯
      意於97年1月28日，林義泓欲央請被告再代為購買海洛因
      時，甲○○因當時有事，且林義泓與0000000000號手機（
      下稱0987號手機）持用人曾經交易，乃將0987號手機之號
      碼告知林義泓，使林義泓得以4,000元之代價，於同日12
      時、13時許，在雲林縣古坑鄉大湖口向持用0987號手機之
      人購買海洛因6小包，並隨即於97年1月28日16時40分許，
      與劉安祥約在虎尾鎮○○路燦坤量販店前見面，欲販賣海
      洛因與劉安祥時，為警當場查獲，始循線查知上情。因認
      被告甲○○此部分所為，均係犯刑法第30條第1項、毒品
      危害防制條例第4條第1項之幫助販賣第一級毒品罪，且此
      2次犯行應分論併罰。
二、按犯罪事實應依證據認定之，無證據不得認定犯罪事實。又
    不能證明被告犯罪者，應諭知無罪之判決，刑事訴訟法第15
    4條第2項、第301條第1項分別定有明文。次按認定不利於被
    告之事實，須依積極證據，苟積極證據不足為不利於被告事
    實之認定時，即應為有利於被告之認定。再事實之認定應憑
    證據，如未能發現相當證據，或證據不足以證明，自不能以
    推測或擬制之方法，以為裁判基礎；另認定犯罪事實所憑之
    證據，雖不以直接證據為限，間接證據亦包括在內，然無論
    直接或間接證據，其為訴訟上之證明，須於通常一般之人均
    不致於有所懷疑，而得確信其為真實之程度者，始得據之為
    有罪之認定，倘其證明尚未達到此一程度，而有合理性懷疑
    之存在時，即無從為有罪之認定（最高法院30年上字第816
    號、30年上字第1831號、40年臺上字第86號及76年臺上字第
    4986號判例參照）。又刑事訴訟法第161條已於91年2月8日
    修正公布，其第1項規定：檢察官就被告犯罪事實，應負舉
    證責任，並指出證明之方法。因此，檢察官對於起訴之犯罪
    事實，應負提出證據及說服之實質舉證責任。倘其所提出之
    證據，不足為被告有罪之積極證明，或其指出證明之方法，
    無從說服法院以形成被告有罪之心證，基於無罪推定之原則
    ，自應為被告無罪判決之諭知（最高法院92年臺上字第128
    號判例參照）。次按施用毒品者，其所稱向某人購買之供述
    ，須補強證據以擔保其供述之真實性。因施用毒品者關於其
    向某人購買毒品之供述常有瑕疵，且證明力較為薄弱，倘有
    其他證據可補正其供述上之瑕疵，或與該供述相印證，即足
    補強該供述之證明力，當可使法院得以獲得認定被告有罪之
    較強力心證。再按被告之自白不得作為有罪判決之唯一證據
    ，仍應調查其他必要之證據，以察其是否與事實相符，刑事
    訴訟法第156條第2項定有明文；又犯罪事實之證明，不論係
    直接證據或間接證據，須於一般人均不致有所懷疑而得確信
    其為真實之程度，始得據為有罪之認定，倘其證明尚未達於
    此程度而仍有合理懷疑存在時，本諸無罪推定之原則，自應
    為被告無罪之判決，故附加於自白之佐證，亦須達於無合理
    懷疑之程度，且非只增強自白之可信性為已足，仍須具備構
    成犯罪要件事實之獨立證據，亦即除自白外，仍應有足可證
    明犯罪之必要證據，因此，無被告自白之案件，固應調查必
    要之證據，即已有被告自白之案件，亦須調查其他必要之證
    據，以察其是否與事實相符（最高法院91年度臺上字第7496
    號判決參照）。
三、起訴意旨認被告犯有轉讓、販賣及幫助販賣第一級毒品海洛
    因之犯行，無非以證人林義泓、劉安祥、吳永裕之證述、00
    00000000號行動電話臺灣大哥大資料查詢單、臺灣大哥大97
    年4月1日法大字第097027230號函及附件、手機撥打0000000
    000號螢幕翻拍畫面、中華電信0000000000號行動電話96年6
    月繳費通知、劉安祥及吳永裕之尿液代號與真實姓名對照表
    、正修科技大學超微量研究科技中心檢驗報告、0000000000
    號及0000000000號行動電話通聯調閱查詢單、0000000000號
    行動電話97年1月22日、97年1月28日之通聯紀錄、00000000
    00號行動電話97年1月22日、97年1月28日之通聯紀錄等為其
    論據。然訊據被告甲○○則堅決否認有何轉讓、販賣及幫助
    販賣第一級毒品海洛因之犯行，辯稱：伊不認識吳永裕，於
    上開時、地並未與劉安祥、林義泓或何人見面，是因林義泓
    說沒有手機可使用，才將0916號手機交給林義泓，不知林義
    泓有於96年11月、12月間某日，販賣海洛因給劉安祥之事，
    也不認識該0987號行動電話之持用人等語。
四、經查：
（一）就被訴轉讓第一級毒品部分：
    (一)被告於97年1月31日偵查中固曾自白稱：共送給朋友3次毒
      品，第1次是95年間4、5月時，送給「阿吉」、「阿祥」
      ，隔1個月後，又一起送給他們2個一起施用。之後又隔1
      月後，又送上開2人施用，前述3次均委請林義泓代送等情
      （偵卷一第38頁）。於97年3月24日偵查中又自白：95年4
      、5月間，有送毒品給「阿吉」及「阿祥」1次，當時是一
      起送1次海洛因給「阿吉」和「阿祥」2人，數量夠他們施
      用1次等情（偵卷一第100頁至第101頁）。嗣於97年10月6
      日偵查中又稱：96年初曾託林義泓幫忙送過1次毒品到斗
      南鎮大東里靠近土庫橋的地方給「阿吉」、「阿祥」，「
      阿祥」年籍不清楚，電話0000000000，「阿吉」年籍不清
      楚，電話忘了等情（偵卷二第182頁）。然由被告上開3次
      自白內容以觀，被告就轉讓海洛因之時間，先自白是95年
      間，後又改稱是96年間，就轉讓海洛因之次數，先稱有3
      次，每次相隔1個月，後又改稱只有1次，前後所述均不相
      同，且對於綽號「阿吉」之人究為何人，並未明確指出，
      也未描述足供特定「阿吉」之人之特徵，則被告所稱「阿
      吉」之人究係何人，已無從認定。嗣被告於原審及本院審
      理時，又均否認有無償轉讓海洛因給「阿吉」及「阿祥」
      之情，則被告上開3次自白是否可採，尚須調查其他證據
      ，以察其是否與事實相符，要難遽信。
    (二)證人吳永裕於97年3月13日偵查中證稱：0000000000電話
      是「阿龍」的，95年時「阿龍」開車載另外1個人，另外1
      個人拿毒品海洛因給伊，那人如何稱呼不知道等語（偵卷
      一第74頁）。於原審97年度訴字第240號被告林義泓違反
      毒品危害防制條例案件98年3月10日審理時證述：95年間
      ，伊在交易前差不多10分鐘拿錢給甲○○，差不多10分鐘
      後，他駕車過來，他車上載的人拿海洛因給我，大概3次
      等語（公訴蒞庭卷第28頁背面至第29頁）。嗣於原審98年
      6月22日審理時證述：稱呼被告「小龍」，95年時有施用
      海洛因，是大概5、6月時，在土庫橋要去斗南下的堤防，
      跟「小龍」拿，拿的量大概可用1次（原審卷第133頁背面
      至第135頁），95年時沒有林義泓這個人（原審卷第138頁
      背面），被告叫伊「阿裕」，無其他綽號，被告在97年有
      免費提供海洛因過，也是在那一帶等語（原審卷第141頁
      ）。由證人吳永裕上開3次證述內容以觀，證人吳永裕否
      認其有「阿吉」之綽號，則被告所稱「阿吉」之人是否即
      指證人吳永裕，尚難直接劃上等號。起訴意旨遽認綽號「
      阿吉」之人即為吳永裕，顯屬無據。況證人吳永裕對於被
      告轉讓海洛因之時間、數量、次數及有無他人與被告一同
      前往交付海洛因等細節，或未明確證述或各次證述內容不
      相符，則證人吳永裕上開證述既有重大瑕疵，不僅難以採
      信，也難作為被告上開自白之補強證據。
    (三)證人劉安祥於97年3月13日偵查中證述：2、3年前缺錢，
      都是甲○○無償交付毒品供施用，約有1、2次，但確切次
      數忘了，都是約在土庫往斗南之土庫橋附近，至於當日是
      由甲○○親自或託他人交付毒品，已忘了（偵卷一第77頁
      至第78頁），確有向甲○○無償取得毒品海洛因，但次數
      忘了，肯定至少有1次（偵卷一第79頁）等語。於原審97
      年度訴字第240號被告林義泓違反毒品危害防制條例案件
      98年3月10日審理時證述：有向甲○○即綽號「阿龍」的
      人要過1、2次海洛因等語（公訴蒞庭卷第15頁）。於原審
      98年6月22日審理時證述：96年6月18日出車禍，出車禍前
      ，有1次在路上遇到被告，問他還有無海洛因，被告說有
      ，就分一些，在車上與被告一起施用（原審卷第121頁背
      面至第123頁），有用過0000000000號行動電話（原審卷
      第128頁），95年間被告有無免費提供毒品已忘記，只是
      有一起施用（原審卷第130頁）等語。觀諸證人劉安祥上
      開各次證述內容，雖可知被告所稱「阿祥」之人，即為證
      人劉安祥無訛，然證人劉安祥於原審審理之證述，係指伊
      於96年6月18日出車禍，出車禍前，有1次在路上遇到被告
      ，問他還有無海洛因，被告說有，就分一些，在車上與被
      告一起施用，95年間被告有無免費提供毒品已忘記，只是
      有一起施用等語。但與起訴書所載被告所犯轉讓第一級毒
      品之犯罪時間係95年5、6月間某日，顯不相符，又證人劉
      安祥先前另二次之證述，復未具體指認被告係於何時、何
      地，無償轉讓多少數量、轉讓幾次海洛因之行為，是證人
      劉安祥上開證述既有重大瑕疵，自也難以採信，更難作為
      被告上開自白之補強證據。
    (四)證人林義泓於97年2月18日偵查中證述：伊確有受甲○○
      委託將毒品持至斗南地區交付予他人1次，確切日期、時
      間忘了，地點只記得是在斗南某路土庫橋旁，當時正欲返
      家，甲○○就委託伊順便代其交付毒品予對方，當時只是
      將毒品交付給對方就離開，彼此間並未交談，沒有辦法確
      認該人是否即為「阿祥」等語（偵卷一第56頁）。於原審
      98年6月30日審理時證述：忘記在被告交給0000000000號
      手機前，有無幫被告送過海洛因給他人，如果有送，就是
      劉安祥說的那次等語（原審卷第175頁）。也否認被告所
      自白「請林義泓代送海洛因給吳永裕」之情。因此，證人
      林義泓上開證述，也無從作為被告上開自白之補強證據。
    (五)至證人吳永裕之尿液代號與真實姓名對照表及正修科技大
      學超微量研究科技中心檢驗報告，雖顯示證人吳永裕有施
      用毒品海洛因之情，然該次採尿日期係97年3月6日，與檢
      察官起訴被告無償轉讓海洛因給吳永裕之日期係在95年4
      月間，相隔已2年，該次驗尿報告自不能作為證明此被告
      此部分犯罪事實之不利證據。另證人劉安祥之尿液代號與
      真實姓名對照表及正修科技大學超微量研究科技中心檢驗
      報告，係呈鴉片類陰性反應，自也無從作為認定此部分犯
      罪是否成立之證據。再卷附之所有通聯記錄，通話時間均
      為97年間，也無從證明此部分犯罪事實是否成立。
    (六)綜上所述，檢察官起訴被告於95年4月間，轉讓海洛因給
      吳永裕，及於95年5月、6月間，2次轉讓海洛因給劉安祥
      ，除被告有瑕疵之自白，及證人吳永裕、劉安祥、林義泓
      不明確之證述外，並無其他積極證據可以補強。故此部分
      應認為被告罪嫌尚有不足，應為被告有利之認定。
（二）就被訴販賣第一級毒品部分：
    (一)販賣給劉安祥部分：
      證人劉安祥於97年3月13日偵查時證稱：曾於96年6月18
        日出車禍，數日後，打電話問被告「是否方便」，被告
        就知道是要購買毒品，就告知0000000000號電話，數日
        後，伊撥打該電話購買1,000元毒品，交付毒品的人就
        是林義泓等語（偵卷一第78頁）；並未明確指證是向被
        告購買毒品，也未明確指證購買之毒品是否係海洛因。
        於原審98年6月22日審理時證述：「（問：你在出車禍
        後，有無跟甲○○買過海洛因？）出車禍後，就沒再跟
        被告要」（原審卷第125頁），「車禍後頭腦一直不太
        清楚」（原審卷第126頁背面）等語；也未證述有向被
        告購買毒品海洛因之情形。由證人劉安祥上開2次不一
        致且不明確之證述內容以觀，實無從認定證人劉安祥上
        開證述內容為真。
      證人林義泓雖於97年3月19日偵查中證稱：96年6、7月
        「阿祥」講的這次，「阿祥」應該是跟「阿龍」買的，
        是伊拿毒品給「阿祥」，因伊住附近，可能是「阿龍」
        順便叫伊帶過去等語（偵卷一第88頁背面）。然林義泓
        對於被告委託伊代為交付毒品給「阿祥」之原因，並不
        明確知悉，僅能猜測「應該是阿祥向被告所買」，此1
        證人個人臆測之詞，不能採為不利被告之認定。
      綜上所述，檢察官起訴被告於96年6月某日，販售1,000
        元海洛因給劉安祥，除證人劉安祥前後不一、不明確之
        證述，及證人林義泓之個人臆測之詞外，並無其他積極
        證據可以補強。故此部分應認為被告罪嫌尚有不足，應
        為被告有利之認定。
    (二)販賣給林義泓部分：
      證人林義泓於原審97年度訴字第240號案件審理時證稱
        ：賣給劉安祥的海洛因是97年1月22日13時許，在斗南
        鎮○○街附近，向甲○○購買的等語（公訴蒞庭卷第39
        頁）。嗣於原審98年6月30日審理時證述：跟甲○○買
        過1次海洛因，大概97年1月初時，還是1月底，不太記
        得，在雲林縣虎尾鎮三合里三合43號住處附近，買1包
        ，忘記是買3,500元還是4,000元（原審卷第169頁），
        時間好像是接近下午，還是2、3點，已忘記（原審卷第
        176頁背面至第177頁）等語。查證人林義泓前後2次所
        述關於向被告購買海洛因之時間、地點並不一致，所述
        已有瑕疵。而被告自始至終又否認該時、地有與林義泓
        見面，販賣海洛因給林義泓之情。因此，林義泓上開證
        述內容尚難作為認定被告此部分犯罪是否成立之證據。
      再依卷附之0000000000號、0000000000號（由甲○○持
        用）行動電話於97年1月22日之通聯紀錄以觀，該日雙
        方雖有3次通聯：即
        (1)13時15分許，0000000000號發話給0000000000號，00
          00000000號發話時基地臺位置在雲林縣虎尾鎮○○路
          ，0000000000號受話時基地臺位置在雲林縣斗南鎮○
          ○街；
        (2)13時33分許，0000000000號發話給0000000000號，00
          00000000號發話時基地臺位置在雲林縣斗南鎮○○○
          段490地號，0000000000號受話時基地臺位置在雲林
          縣斗南鎮○○街；
        (3)13時38分許，0000000000號發話給0000000000號，00
          00000000號發話時基地臺位置在雲林縣斗南鎮○○街
          ，0000000000號受話時基地臺位置在雲林縣斗南鎮○
          ○○段490地號（偵卷三第147頁背面至第148頁、第
          158頁）。
        查該3次通聯記錄固能證明被告及林義泓於97年1月22日
        有相互聯繫之情，但由雙方通話時之基地臺位置，可知
        被告通話當時均未移動所在位置，而林義泓則於3次通
        話過程中，第1次通話時在虎尾鎮，第2、3次通話時均
        斗南鎮○○○段490地號附近，林義泓似有自虎尾鎮前
        往斗南鎮，是否要前往找被告，尚待證明，惟被告已否
        認當天有與林義泓見面，林義泓上開證述又有瑕疵，而
        通聯紀錄又無從得知雙方通話時之聯繫內容為何。因此
        ，亦無法由該通聯紀錄之情形即遽認被告與林義泓於97
        年1月22日下午有見面，並完成毒品海洛因之交易。
      綜上所述，檢察官起訴被告於97年1月22日13時許，在
        雲林縣斗南鎮○○街150巷7號附近，販賣海洛因給林義
        泓，除證人林義泓有瑕疵之證述外，並無其他積極證據
        可以補強。故此部分應認為被告罪嫌尚有不足，應為被
        告有利之認定。
（三）就被訴幫助販賣第一級毒品部分：
    (一)幫助林義泓販賣給劉安祥部分：
      林義泓確有於96年11、12月間某日，以被告交與其使用
        之0000000000號行動電話與劉安祥使用之0000000000號
        行動電話聯絡後，在雲林縣虎尾鎮土庫大橋附近，販賣
        1,000元之海洛因1包給劉安祥之事實，業據證人林義泓
        、劉安祥證述明確，並有林義泓之臺灣高等法院被告前
        案紀錄表、原審97年度訴字第240號刑事判決等在卷可
        參，此部分事實固可認定。茲有疑義者，被告甲○○就
        林義泓此部分販賣海洛因之犯行，是否有幫助販賣之犯
        意？
      證人劉安祥於97年3月13日偵查中證述：最近向甲○○
        要毒品時，被告表示只要撥打後3碼為110之電話，向持
        話人表示要多少毒品，該人就會拿毒品來，之後於96年
        11、12月間曾撥打上開110之號碼予對方，向其表示要
        拿1,000元毒品，對方即約定見面並交付毒品，經警方
        提供照片指認出交付毒品之人就是林義泓等語（偵卷一
        第77頁）。於原審97年度訴字第240號案件審理時證述
        ：打電話後是林義泓拿毒品來的情形應該是1次，時間
        是96年11、12月過年前，地點大約是在土庫大橋廟旁邊
        堤岸那邊，拿1,000元的毒品，是「阿龍」告知後面110
        號的電話，說如果要拿毒品，就打這支電話，後來打這
        支電話，林義泓就會拿毒品出來等語（公訴蒞庭卷第16
        頁至第24頁）。2次雖均明確證述是被告告知000000000
        0號行動電話，並告知需要毒品時可撥打該電話詢問，
        然被告則堅決否認有告知劉安祥需要毒品時，撥打0000
        000000號電話即可買得之情。因此，證人劉安祥上開證
        述是否可採，依首揭說明，仍須調查有無其他佐證，非
        可遽信為真。
      依被告及證人林義泓所述，被告確曾將其原本使用之00
        00000000號行動電話交由林義泓使用，雖就交付手機之
        時間，被告供稱係96年6月間，林義泓先證稱是96年11
        、12月間（公訴蒞庭卷第38頁），再於原審審理時改稱
        是96年7、8月（原審卷第176頁），被告與林義泓所述
        並不相符，林義泓自己前後所述也有矛盾；然就交付該
        行動電話之目的，被告及林義泓則一致陳稱係因林義泓
        無手機可用，該號碼又為易付卡，才將該行動電話交給
        林義泓使用，交電話時並無交代會有人打該電話買毒品
        （原審卷第176頁背面），被告對於林義泓有於上開時
        、地，販賣1,000元海洛因給劉安祥之事也不知情等語
        ；已難認定被告交付0000000000號行動電話給林義泓使
        用，係為使林義泓得以藉此販出海洛因給不特定人。況
        就卷內證據以觀，也未發現被告就林義泓該次販賣海洛
        因給劉安祥之行為，有任何事先代為聯絡交易地點、時
        間、數量、方式等細節，或在交易毒品過程中協助之情
        形，縱然被告否認曾使用過0000000000號行動電話之情
        不可採，也僅是被告辯解不足採信的問題，尚無從直接
        推論被告即有幫助林義泓販賣海洛因給劉安祥之幫助犯
        意。再觀諸卷附0000000000號行動電話之所有通聯紀錄
        ，該行動電話之通話對象眾多，檢察官並未一一查證該
        行動電話之通話對象究為何人？是否多為與施用毒品有
        關之人？而據以認定被告交付該電話給林義泓，就是要
        供林義泓可以與撥打至該行動電話之人聯絡交易毒品等
        情。因此，此部分推論也無從作為證人劉安祥上開證述
        之補強證據。
      綜上所述，檢察官起訴被告將其所持用之0000000000號
        行動電話交付給林義泓使用，而幫助林義泓得藉此販出
        海洛因給劉安祥，除證人林義泓、劉安祥不明確之證述
        外，並無其他積極證據可以補強。故此部分應認為被告
        罪嫌尚有不足，應為被告有利之認定。
    (二)幫助林義泓販入部分：
      證人林義泓有於97年1月28日下午，在雲林縣古坑鄉大
        湖口，向0000000000號行動電話持有人，以4,000元之
        代價，購得海洛因1包，並隨即於97年1月28日16時40分
        許，在雲林縣虎尾鎮○○路燦坤量販店前，為警當場查
        獲，並扣得該次購得之海洛因（已經林義泓分裝成6包
        ）之事實，固經證人林義泓證述明確，並有0000000000
        號行動電話之通聯紀錄（偵卷二第129頁）及原審97年
        度訴字第240號刑事判決等附卷可稽。然證人林義泓於
        97年2月18日偵查中證稱：所查獲之毒品來源是透過甲
        ○○向0000000000持有人購買的等語（偵卷一第55頁）
        。於97年3月19日偵查中證稱：97年1月27日，向000000
        0000持有人買1包毒品，自己再分裝成6包等語（偵卷一
        第87頁），並未證述0000000000號行動電話是被告所告
        知，且該次究係自己向0000000000號行動電話持有人購
        買海洛因，抑或透過被告向0000000000號行動電話持有
        人購買，前後所述亦有不一。證人林義泓於原審98年6
        月30日審理時又證述：好像是出事那天（按：即林義泓
        為警查獲之97年1月28日），向0987（按指0000000000
        號行動電話）之人購買時，是第1次跟甲○○要到這支
        電話，買回來就被抓，當時是打給甲○○，甲○○沒空
        ，才告知0987的電話，並有說會跟0987的人講說，伊會
        打電話過去，該次向0987的人大概也是買3,500元至4,0
        00元，是買1包，回來再自行分裝成小包，是要自己吃
        的，是找不到買海洛因的管道，才問甲○○哪裡可購買
        ，並未告知甲○○買海洛因的目的等語（原審卷第170
        頁）；雖明確證述其於98年1月28日向0000000000號行
        動電話持有人購買毒品海洛因之緣由及過程，惟被告既
        然堅決否認有告知林義泓0000000000號行動電話，使林
        義泓得以向0000000000號行動電話持有人購買毒品海洛
        因之情形，林義泓就此部分所述又有前後矛盾之情，自
        仍應調查有無其他補強證據，以查明林義泓所述是否為
        真。
      觀諸卷附被告持用之0000000000號行動電話之通聯紀錄
        （偵卷三第150頁至第151頁），97年1月27日或28日，
        均無任何與0000000000號行動電話通話或傳送簡訊之相
        關紀錄，則此部分通聯紀錄也無從補強證明證人林義泓
        上開證述之真實性。
      綜上所述，檢察官起訴被告將0000000000號行動電話告
        知林義泓，而幫助林義泓販入海洛因，除證人林義泓不
        明確之證述外，並無其他積極證據可以補強。故此部分
        應認為被告罪嫌尚有不足，應為被告有利之認定。
五、綜上所述，證人劉安祥、吳永裕、林義泓前揭各次不利於被
    告之證詞，均存有前述嚴重瑕疵，且前後所述不一而欠缺憑
    信性，復無其他補強證據可佐，其所為證言尚難作為認定被
    告確有此部分被訴犯罪事實之依據。公訴人所舉證據及本院
    依據卷內資料調查證據之結果，尚不足以使本院獲有合理可
    疑程度之確信，得以認定被告確有公訴意旨所指之轉讓、販
    賣及幫助販賣海洛因之犯行。此外，復查無其他積極證據足
    資證明被告有公訴人此部分所指之犯行，自不得以擬制或推
    測之方式為裁判基礎。揆諸首揭說明，此部分犯罪既然不能
    證明，自應就此部分被訴事實依法諭知被告無罪之判決。原
    審就此部分因而為被告無罪之判決，本院經核並無違誤，上
    訴意旨，僅指摘原判決就證人劉安祥、吳永裕、林義泓依審
    判職權所為之採證為不當，並未提出其他積極證據證明被告
    確有公訴人指訴之犯行，是其上訴為無理由，應予駁回。
據上論斷，應依刑事訴訟法第368條，判決如主文。
本案經檢察官林炎昇到庭執行職務。
中    華    民    國    98    年    11    月    3     日
                  刑事第一庭    審判長法  官  黃崑宗
                                      法  官  陳顯榮
                                      法  官  王明宏
以上正本證明與原本無異。
檢察官如不服本判決應於收受本判決後十日內向本院提出上訴書
，其未敘述上訴理由者並得於提起上訴後十日內向本院補提理由
書。
甲○○就其被告有罪部分如不服本判決應於收受送達後10日內向
本院提出上訴書狀，其未敘述上訴理由者，並得於提起上訴後10
日內向本院補提理由書（均須按他造當事人之人數附繕本）「切
勿逕送上級法院」。
其他部分不得上訴。
                                      書記官  黃全忠
中    華    民    國    98    年    11    月    3     日
附錄本案論罪科刑法條：
毒品危害防制條例第10條第1項：
施用第一級毒品者，處6月以上5年以下有期徒刑。


司法院資訊處製作；財團法人民間司法改革基金會備份。
